【裁判字號】    92,上訴,2937
【裁判日期】    921021
【裁判案由】    誣告等
【裁判全文】
臺灣高等法院刑事判決                          九十二年度上訴字第二九三七號
    上  訴  人
    即  被  告  丙○○
右上訴人因誣告等案件，不服臺灣宜蘭地方法院九十二年度訴字第七二號，中華民國
九十二年六月二十三日第一審判決（起訴案號：臺灣宜蘭地方法院檢察署九十一年度
偵緝字第一六三號）提起上訴，本院判決如左：
    主  文
原判決撤銷。
丙○○因過失傷害人致重傷，處有期徒刑捌月。
被訴誣告部分無罪。
    事  實
一、丙○○於民國九十一年二月十七日凌晨四時十七分許，駕駛車牌號碼八Ｎ─一九
    四二號自用小客車，沿宜蘭縣礁溪鄉○○路往礁溪方向行駛，途經宜蘭縣礁溪鄉
    ○○路與台一九一線交岔路口，應注意車輛行駛至交岔路口時，應遵守燈光號誌
    之指示，而行經閃光紅燈之交岔路口，應停車再開，且行車速度於郊外道路不得
    超過時速六十公里，而依當時情形，又無不能注意之情事，竟疏於注意，於通過
    上開交岔路口時，未遵行閃光紅燈號誌，屬支道車而未停讓左方幹道車先行，復
    以七十至八十公里之時速超速行駛，致撞及由甲○○所駕駛，沿台一九一線由宜
    蘭往頭城方向行駛之車牌號碼Ｑ三─七九三二號自小貨車，並致自小貨車翻覆，
    甲○○因而受有頭部外傷併顱內出血、頸椎受傷併第二頸椎骨折、右側大腿撕裂
    傷、右側上眼瞼撕裂傷、右側膝蓋及小腿擦傷、左膝上撕裂傷、雙側手肘撕裂傷
    、鼻子及左耳撕裂傷、兩顳側頭部傷口感染等傷害。甲○○所受之腦出血並因而
    造成其日常生活之認知及記憶功能明顯喪失；頸椎骨折則導致其日後無法負重，
    日常生活之活動力降低，而受有身體、健康重大不之傷害。丙○○肇事後，於警
    方發覺係丙○○肇事前，向警方自首而接受裁判。
二、案經乙○○訴由宜蘭縣警察局礁溪分局報告及臺灣宜蘭地方法院檢察署檢察官自
    動檢舉偵查起訴。
    理  由
壹、有罪部分（被告丙○○被訴過失致重傷部分）：
  一、右開事實業據被告丙○○於警詢、檢察官兩度訊問及原審審理時坦承不諱，並
      有道路交通事故調查報告表及相片附卷可稽（見宜蘭縣警察礁溪分局刑案偵查
      卷第十二至二二頁）。而甲○○因本次事故受有頭部外傷併顱內出血、頸椎受
      傷併第二頸椎骨折、右側大腿撕裂傷、右側上眼瞼撕裂傷、右側膝蓋及小腿擦
      傷、左膝上撕裂傷、雙側手肘撕裂傷、鼻子及左耳撕裂傷、兩顳側頭部傷口感
      染等傷害之事實，有診斷證明書二紙在卷可查（見宜蘭縣警察礁溪分局刑案偵
      查卷第八頁及偵字卷第二三頁）。又甲○○因腦出血導致日常生活之認知及記
      憶功能明顯喪失，頸椎骨折則導致日後無法負重，日常生活之活動力降低之事
      實，亦有財團法人長庚紀念醫院林口分院（九一）長庚院法字第○六九○號函
      附卷可憑（見九十一年偵緝字卷第一○七號第二一頁），足見甲○○所受之傷
      害已達身體、健康之重大不治傷害之程度。被告嗣於本院訊問時雖改稱：車禍
      當時，車子不是我開的，不是我開車肇事的，在車禍後往宜蘭縣立醫院的救護
      車上，因黃友義無駕駛執照，希望我幫他擔罪，事後他會再做處理，所以我才
      在警局作筆錄時自承係駕駛人，其後因未見黃友義有和解動作，我才會在九十
      一年十月十七日的檢察官訊問時翻供說開車的是黃友義，再後，我因相信黃友
      義會和解，才又在原審審理時依警局筆錄的說法供稱我自己是駕駛人云云。惟
      查，被告自警詢、檢察官訊問乃至原審審理時，多次坦承開車肇事。本件事故
      發生時，與被告同車之黃友義、吳佳秦於警詢、檢察官訊問時，亦均指係被告
      開車，不僅如此，本案經法務部調查局對被告、黃友義、吳佳秦測謊結果，顯
      示被告所稱：「肇事時係其駕駛」及「肇事時非黃友義駕駛」；黃友義所稱：
      「肇事時其未駕駛」及「肇事時係丙○○駕駛」；吳佳秦所稱：「肇事時黃友
      義未駕駛」及「肇事時係丙○○駕駛」，均研判為未說謊，亦有法務部調查局
      測謊報告書一紙附卷可稽（見偵字卷第四二頁）。被告於九十一年十月十七日
      檢察官訊問時雖供稱係黃友義開車肇事，事故發生時被告係躺在車後座云云。
      此不僅為黃友義、吳佳秦所否認（見偵緝一六三卷第二九、三０頁），被告於
      其後檢察官於同年十一月七日訊問時亦即改稱，實係其本人開車肇事，就其所
      述前後反覆之原因，並說明稱：「因為他們（黃友義、吳佳秦）都不幫我，我
      才如此說」（見偵緝一六三卷第二九頁）。足見被告所辯其未駕車肇事云云，
      不可採信。
  二、次按汽車行駛至交岔路口，應遵守燈光號誌之指示，又閃光紅燈表示停車再開
      ，車輛應減速接近，先停止於交岔路口前，讓幹道車優先通行後認為安全時，
      方得續行，且行車速度，在郊外道路時速不得超過六十公里，道路交通安全規
      則第九十三條第一項第一款、第一百零二條第一項第一款、道路交通標誌標線
      號誌設置規則第二百十一條第一項第二款各定有明文。被告駕車自應注意上述
      規定，依當時情狀，又無不能注意之情形，竟疏未注意，於通過宜蘭縣礁溪鄉
      ○○路與台一九一線交岔路口時，未遵行燈光號誌停讓左方幹道車先行，復超
      速行駛，以致肇事，致被害人受傷，被告應有過失。本件經送臺灣省基宜區車
      輛行車事故鑑定委員會鑑定後，亦認本件事故之肇事主因為被告，有該委員會
      基宜鑑字第九一○四六四號函附卷可稽（見九十一年偵緝字卷第一○七號第十
      八至二十頁）。末查，被告上開過失駕駛行為，致被害人受有前述傷害及重傷
      結果，被告之行為與損害之發生間，自有相當因果關係。綜上所述，被告過失
      傷害人致重傷之事證明確，犯行堪以認定。
  三、核被告所為，係犯刑法第二百八十四條第一項後段過失傷害人致重傷罪。次查
      ，被告於本件車禍發生後，員警知悉肇事人前，即向警員承認為肇事人而接受
      裁判，有宜蘭縣警察局礁溪分局警備隊警員填製之調查表一紙在卷可憑（見宜
      蘭縣警察礁溪分局刑案偵查卷第十頁），被告所為合於自首之要件，依刑法第
      六十二條前段規定減輕其刑。原審以被告此部分之犯行罪證明確，並據以論罪
      科刑，固非無見，然原審判決於理由中認被告過失致重傷部分合於自首要件，
      並據以減輕其刑，然原審判決事實欄就被告係自首之事實卻漏未記載，自有事
      實與理由之矛盾，被告上訴否認此部分之犯罪，雖無理由，然原審判決既有未
      當，自應將原審判決關於此部分撤銷改判，並審酌本件事故之發生被告應負主
      要之過失責任，其過失行為致生重傷害結果，對於被害人及其家屬造成難以彌
      補之傷害，否認犯罪之態度，迄今仍未與被害人達成和解（迄上訴本院後始賠
      償新台幣二十萬元），其他生活狀況及智識程度等一切情狀，量處有期徒刑捌
      月。
貳、無罪部分（被告丙○○被訴誣告部分）：
  一、公訴意旨另以：被告丙○○為圖規避刑責並意圖使黃友義受刑事處分，於九十
      一年十月十七日下午五時許，檢察官訊問時，供稱駕車者係黃友義，而向檢察
      官告發黃友義涉犯過失傷害罪嫌。
  二、訊之被告堅決否認有誣告黃友義之犯行，辯稱：在車禍後往宜蘭縣立醫院的救
      護車上，因黃友義無駕駛執照，希望我幫他擔罪，事後他會再做處理，所以我
      才在警局作筆錄時稱我是駕駛人，其後因未見黃友義有和解動作，我才會在九
      十一年十月十七日的檢察官訊問時翻供說當時開車的是黃友義；再後，我因相
      信黃友義會和解，我才又在原審審理時依警局筆錄的說法供稱我是駕駛人，然
      肇事時係黃友義開車，確為屬實，我並未誣告等語。
  三、本件公訴人及原審認被告涉有誣告罪嫌，係以被告先是坦承有肇事行為，嗣辯
      稱駕駛人為黃友義，其後又改稱其本人為肇事者，供述前後不一，參諸證人黃
      友義、吳佳秦於偵查中之證述、法務部調查局對被告、黃友義、吳佳秦測謊結
      果，亦顯示被告係駕駛人，為其主要論據。
  四、惟按刑法第一百六十九條第一項之誣告罪，以使人受刑事或懲戒處分之意思向
      該管公務員誣告為要件，若因公務員之推問而為不利他人之陳述，縱其陳述涉
      於虛偽，既無申告他人使其受刑事或懲戒處分之意思，即與誣告之要件不符，
      最高法院著有五十三年臺上字第五七四號判例。經查，如前所述，被告除於九
      十一年十月十七日臺灣宜蘭地方法院檢察署檢察官訊問及本院審理時表示係黃
      友義駕駛外，餘各次供述，均坦承係其開車肇事，經本院綜合前述證據，亦足
      認定被告係駕駛人。然被告於九十一年十月十七日院檢察官訊問及本院審理時
      表示係黃友義駕駛，均係於有偵查權及審判權之公務員推問時為被動之陳述，
      其陳述雖有不實，然被告於訴訟中無真實陳述之義務，其為免受刑事處罰而任
      意指述，亦合常情，本件事故之發生究為黃友義駕車抑係被告肇事，原係偵查
      機關應依法調查，法院應本於證據認定之問題，不能僅以被告於檢察官或法院
      訊問時故意為不實之陳述，致黃友義有受追訴之危險，即認被告有誣告他人犯
      罪之故意。亦即被告並無主動申告之行為，難認其所為合於誣告之要件。公訴
      人以被告於檢察官訊問時一度為不利黃友義之陳述，即認被告涉犯誣告罪，即
      有誤會，原審判決未經詳酌，逕為論罪科刑之判決，亦有未當。被告上訴否認
      其係駕駛人雖無理由，然原審判決既有未當，自應由本院將原審判決撤銷，並
      就被訴誣告部分，改諭知無罪之判決。
據上論斷，應依刑事訴訟法第三百六十九條第一項前段、第三百六十四條、第三百零
一條第一項、第二百九十九條第一項前段，刑法第二百八十四條第一項後段、第六十
二條前段，罰金罰鍰提高標準條例第一條前段，判決如主文。
本案經檢察官鍾鳳玲到庭執行職務。
中     華     民     國     九十二     年     十     月     二十一      日
                          臺灣高等法院刑事第七庭
                              審判長法  官  吳  啟  民
                                    法  官  蘇  隆  惠
                                    法  官  林  瑞  斌
右正本證明與原本無異。
檢察官如不服本判決誣告部分，應於收受送達後十日內向本院提出上訴書狀，其未敘
述上訴之理由者並得於提起上訴後十日內向本院補提理由書（均須按他造當事人之人
數附繕本）。
其餘部分不得上訴。
                                    書記官  丁  淑  蘭
中      華      民      國    九十二    年      十      月    二十一    日
附錄本判決論罪科刑法條全文：
刑法第二百八十四條第一項
因過失傷害人者，處六月以下有期徒刑、拘役或五百元以下罰金，致重傷者，處一年
以下有期徒刑、拘役或五百元以下罰金。


司法院資訊處製作；財團法人民間司法改革基金會備份。
